臺灣板橋地方法院刑事判決              100年度訴字第195號
公  訴  人  臺灣板橋地方法院檢察署檢察官
被      告  陳曉弘
上列被告因違反毒品危害防制條例案件，經檢察官提起公訴（99
年度毒偵字第9356號），被告於準備程序進行中就被訴事實均為
有罪之陳述，經本院合議庭裁定由受命法官獨任進行簡式審判程
序，並判決如下：
    主      文
陳曉弘施用第一級毒品，累犯，處有期徒刑玖月；又施用第二級
毒品，累犯，處有期徒刑伍月。應執行有期徒刑壹年。
    事      實
一、陳曉弘前於民國88年間，因施用毒品案件，經依臺灣士林地
    方法院88年度毒聲字第119 號裁定送觀察、勒戒後，認無繼
    續施用毒品之傾向，於88年2 月11日釋放出所。復於上開觀
    察、勒戒執行完畢釋放後5 年內，另於92年間，因施用毒品
    案件，經本院以92年度訴字第1163號判處有期徒刑7 月確定
    。又於93年間，因施用毒品案件，經本院以93年度訴字第31
    7 號判處應執行有期徒刑1 年2 月確定，與上開案件接續執
    行後，於94年11月8 日縮短刑期假釋出監，並交付保護管束
    。94年12月16日保護管束期滿，未經撤銷假釋，其未執行之
    刑以已執行論。另於96年間，因詐欺案件，經本院以96年度
    訴緝字第101 號判處有期徒刑6 月確定，嗣經本院以96年度
    聲減字第6707號裁定減刑為有期徒刑3 月確定，入監服刑後
    ，於97年5 月22日期滿釋放出監。復於97年間，因施用毒品
    案件，經本院以97年度訴字第2593號判處有期徒刑7 月確定
    。再因施用毒品案件，經本院以97年度訴字第5292號判處有
    期徒刑8 月確定。另於98年間，因施用毒品案件，經臺灣桃
    園地方法院以98年度審訴字第511 號判處有期徒刑8 月確定
    。上開3 案件接續執行後，於99年9 月7 日縮刑期滿。詎其
    仍未戒除毒癮，復基於施用第一級毒品之犯意，於99年10月
    30日凌晨1 時許，在其址設臺北縣板橋市（現已改制為新北
    市板橋區，以下同）僑中二街10巷11號1 樓居所，以針筒注
    射之方式，施用第一級毒品海洛因1 次。另基於施用第二級
    毒品之犯意，於上開時、地，以將甲基安非他命置於玻璃球
    內燒烤後吸食其煙霧之方式，施用第二級毒品甲基安非他命
    1 次。嗣於同日下午3 時許，在址設臺北縣板橋市○○○街
    88巷2 號之遊戲阜網咖前，因行跡可疑為警盤查，經其同意
    採尿送驗結果，呈安非他命類（安非他命、甲基安非他命）
    、鴉片類（可待因、嗎啡）陽性反應，始悉上情。
二、案經臺北縣政府（現已改制為新北市政府，以下同）警察局
    板橋分局移請臺灣板橋地方法院檢察署檢察官偵查起訴。
    理      由
一、按除簡式審判程序、簡易程序及刑事訴訟法第376 條第1 款
    、第2 款所列之罪之案件外，第一審應行合議審判；除被告
    所犯為死刑、無期徒刑、最輕本刑為3 年以上有期徒刑之罪
    或高等法院管轄第一審案件者外，於第一次審判期日前之準
    備程序進行中，被告先就被訴事實為有罪之陳述時，審判長
    得告知被告簡式審判程序之旨，並聽取當事人、代理人、辯
    護人及輔佐人之意見後，裁定進行簡式審判程序，同法第28
    4 條之1 、第273 條之1 第1 項分別定有明文。查被告陳曉
    弘所犯均係死刑、無期徒刑、最輕本刑為3 年以上有期徒刑
    以外之罪，亦均非高等法院管轄第一審案件者。其於準備程
    序進行中，就被訴事實均為有罪之陳述，經告知簡式審判程
    序之旨，並聽取其與檢察官之意見後，業經本院合議庭依上
    開規定裁定由受命法官獨任進行簡式審判程序，合先敘明。
二、按施用第一、二級毒品為犯罪行為，毒品危害防制條例第10
    條定有處罰明文。故施用第一、二級毒品者，依前揭規定本
    應科以刑罰。惟基於刑事政策，對合於一定條件之施用者，
    則依同條例第20條、第23條之規定，施以觀察、勒戒及強制
    戒治之保安處分。又毒品危害防制條例於92年7 月9 日修正
    公布，自93年1 月9 日施行，其中第20條、第23條將施用毒
    品之刑事處遇程序，區分為「初犯」及「五年內再犯」、「
    五年後再犯」。依其立法理由之說明：「初犯」，經觀察、
    勒戒或強制戒治後，應為不起訴處分或不付審理之裁定；經
    觀察、勒戒或強制戒治執行完畢釋放後，「五年內再犯」者
    ，因其再犯率甚高，原實施之觀察、勒戒及強制戒治既已無
    法收其實效，爰依法追訴或裁定交付審理。至於經觀察、勒
    戒或強制戒治執行完畢釋放後，「五年後再犯」者，前所實
    施之觀察、勒戒或強制戒治已足以遮斷其施用毒品之毒癮，
    為期自新及協助其斷除毒癮，仍適用「初犯」規定，先經觀
    察、勒戒或強制戒治之程序。從而依修正後之規定，僅限於
    「初犯」及「五年後再犯」二種情形，始應先經觀察、勒戒
    或強制戒治程序。倘被告於5 年內已再犯，經依法追訴處罰
    ，縱其第3 次（或第3 次以上）再度施用毒品之時間，在初
    犯經觀察、勒戒或強制戒治執行完畢釋放5 年以後，已不合
    於「五年後再犯」之規定，且因已於「五年內再犯」，顯見
    其再犯率甚高，原實施觀察、勒戒或強制戒治，已無法收其
    實效，即應依該條例第10條處罰。至於第3 次（或第3 次以
    上）施用毒品之時間，是否宜有期間限制？以多久為適宜？
    則分屬刑事政策、專門醫學之範圍，非審判機關所能決定，
    有待循立法途徑解決（最高法院97年度第5 次刑事庭會議決
    議參照）。查被告前於88年間，因施用毒品案件，經依臺灣
    士林地方法院88年度毒聲字第119 號裁定送觀察、勒戒後，
    認無繼續施用毒品之傾向，於88年2 月11日釋放出所；復於
    上開觀察、勒戒執行完畢釋放後5 年內，另於92年間，因施
    用毒品案件，經本院以92年度訴字第1163號判處有期徒刑7
    月確定；又於93年間，因施用毒品案件，經本院以93年度訴
    字第317 號判處應執行有期徒刑1 年2 月確定，與上開案件
    接續執行後，於94年11月8 日縮短刑期假釋出監，並交付保
    護管束，於94年12月16日保護管束期滿，未經撤銷假釋，其
    未執行之刑以已執行論等情，有臺灣高等法院被告前案紀錄
    表1 份附卷可考。是被告本案施用毒品犯行，距上開觀察、
    勒戒執行完畢釋放雖已逾5 年。惟被告在上開觀察、勒戒執
    行完畢釋放後5 年內，既已再犯施用毒品之罪，並經追訴處
    罰。揆諸前揭說明，其本次犯行即與毒品危害防制條例第20
    條第3 項所稱之「5 年後再犯」有別，是公訴人依法追訴，
    於法並無不合。
三、上揭犯罪事實，業據被告於本院審理時供認不諱，且其為警
    採集之尿液檢體，經送請臺灣檢驗科技股份有限公司以EIA
    酵素免疫分析法初步檢驗，再以GC/MS 氣相層析／質譜儀法
    確認檢驗結果，呈安非他命類（安非他命、甲基安非他命）
    、鴉片類（可待因、嗎啡）陽性反應乙情，有該公司濫用藥
    物檢驗報告及臺北縣政府警察局板橋分局偵辦毒品危害防制
    條例案被移送人姓名及代碼對照表各1 紙附卷足憑。從而，
    被告上開任意性之自白，核與事實相符，可堪採信。綜上，
    本案事證已臻明確，被告犯行均堪以認定，均應依法論科。
四、按海洛因及甲基安非他命分屬毒品危害防制條例第2 條第2
    項第1 、2 款所定之第一、二級毒品，均不得非法持有、施
    用。是核被告所為，均係犯毒品危害防制條例第10條第1 項
    之施用第一級毒品罪及同條第2 項之施用第二級毒品罪。被
    告持有第一級毒品海洛因及第二級毒品甲基安非他命進而施
    用，其持有海洛因及甲基安非他命之低度行為，均應為施用
    之高度行為所吸收，均不另論罪。又被告所犯上開2 罪間，
    犯意各別，行為互殊，應予分論併罰。再者，被告前於92年
    間，因違反毒品危害防制條例案件，經本院以92年度訴字第
    1163號判處有期徒刑7 月確定。又於93年間，因違反毒品危
    害防制條例案件，經本院以93年度訴字第317 號判處應執行
    有期徒刑1 年2 月確定，與上開案件接續執行後，於94年11
    月8 日縮短刑期假釋出監，並交付保護管束。嗣於94年12月
    16日保護管束期滿，未經撤銷假釋，其未執行之刑以已執行
    論。另於96年間，因詐欺案件，經本院以96年度訴緝字第10
    1 號判處有期徒刑6 月確定，嗣經本院以96年度聲減字第67
    07號裁定減刑為有期徒刑3 月確定，入監服刑後，於97年5
    月22日期滿釋放出監。復於97年間，因違反毒品危害防制條
    例案件，經本院以97年度訴字第2593號判處有期徒刑7 月確
    定。再因違反毒品危害防制條例案件，經本院以97年度訴字
    第5292號判處有期徒刑8 月確定。另於98年間，因違反毒品
    危害防制條例案件，經臺灣桃園地方法院以98年度審訴字第
    511 號判處有期徒刑8 月確定。上開3 案件接續執行後，於
    99年9 月7 日縮刑期滿等情，有臺灣高等法院被告前案紀錄
    表1 份在卷可參。其於受徒刑之執行完畢，5 年以內故意再
    犯本案有期徒刑以上之罪，均為累犯，均應依刑法第47條第
    1 項之規定加重其刑。爰審酌被告施用毒品足以戕害身心健
    康，其經觀察、勒戒後，仍再度多次施用毒品，顯見其戒毒
    之意志不堅，自制力不佳，應有入監矯治之必要；惟念其施
    用毒品，戕害己身，且犯後已坦承犯行，態度尚可，並審酌
    其犯罪之動機、目的、手段、生活狀況、品行及智識程度等
    一切情狀，分別量處如主文所示之刑，並定其應執行刑，以
    示懲儆。
據上論斷，應依刑事訴訟法第273 條之1 第1 項、第299 條第1
項前段，毒品危害防制條例第10條第1 項、第2 項，刑法第11條
、第47條第1 項、第51條第5 款，判決如主文。
本案經檢察官黃嘉妮到庭執行職務。
中    華    民    國   100    年    7     月    26    日
                  刑事第十八庭  法  官   謝梨敏
上列正本證明與原本無異。
如不服本判決，應於判決送達後10日內敘明上訴理由，向本院提
出上訴狀 (應附繕本) ，上訴於臺灣高等法院。其未敘述上訴理
由者，應於上訴期間屆滿後20日內向本院補提理由書「切勿逕送
上級法院」。
                                書記官   林怡君
中    華    民    國   100    年    7     月    26    日
附錄本判決論罪之法條：
毒品危害防制條例第10條
施用第1 級毒品者，處6 月以上5 年以下有期徒刑。
施用第2 級毒品者，處3 年以下有期徒刑。